【裁判字號】    88,訴,2133
【裁判日期】    890321
【裁判案由】    遷讓房屋
【裁判全文】
臺灣臺北地方法院民事判決  八十八年度訴字第二一三三號
    原      告  乙○○
    送達代收人  甲○○
    被      告  古仲遠︵原古清.
                丙○○
右當事人間遷讓房屋事件，本院判決如左：
    主    文
確認原告對附圖所示台北市○○街二九二號地上物有事實上處分權。
被告應將置於台北市○○街二九二號建物內之物品遷移，並將該建物返還於原告。
被告古仲遠應給付原告新台幣壹佰玖拾參萬元，並自民國八十八年二月起至遷離台北
市○○街二九二號建物日止，按月給付原告新台幣陸萬元，及民國八十八年十月十二
日起至清償日止，按年息百分之五計算之利息。
訴訟費用由被告負擔。
本判決於原告以新台幣陸拾伍萬元為被告供擔保後，得假執行。
    事    實
甲、原告方面：
壹、聲明：如主文第一、二、三項所示，及為以供擔保為條件之假執行宣告。
貳、陳述：
一、原告以台北市○○區○○段二小段260 、260-1 、261 地號之二分之一之土地出
    租與被告，定有租賃契約，租期自民國八十三年六月日起至民國八十八年六月三
    十日止，租金每月六萬元（見證物一），被告並於其上興築地上物（台北市○○
    街二九二號），由於該地為公共設施保留地，該地上物無法為保存登記，故屬違
    章建築。唯被告自八十四年十二月一日起即未按月正常給付租金，被告遲付租金
    總額已逾二個月以上，故原告依租賃契約第五條於民國八十八年一月三十日向被
    告表示提前終止租約（見證物二）。
二、被告本應依租賃契約第五條立即遷讓該建築物返還土地於原告，唯被告以該建築
    物為其所有，拒不搬遷，原告依租約第五條對該建築物取得事實上處分權之地位
    受有侵害，確有確認之利益。
三、原告依租賃契約第五條取得對該建築物之事實上處分權，本得自由為事上之管理
    處分，唯被告於該建築物內遺留眾多物品拒絕搬遷，並禁止原告進入、管理使用
    ，對原告權利之行使造成相當之損害，為排除侵害之必要，順利取得該建築物之
    事實上處分權，故依法提起本訴，請求被告將置於該建築物之物品遷移，並將該
    建築物返還於原告。
四、依租賃契約第四條被告應每月給付六萬元之租金，自八十三年八月起至八十四年
    十一月止被告均依約給付，唯自八十四年十二月起至八十八年一月三十日租約終
    止時止，被告並未依約每月按時給付，期間僅間歇陸續支付三十五萬元，上述期
    間共三十八個月，按每月六萬元租金計算共二二八萬元，扣除被告已給付之三十
    五萬元，累積未付之租金為一九三萬元，原告雖屢次向被告催付，但被告無意清
    償，為維護原告之權利故提起本訴。
五、台北市○○區○○段二小段260 、260-1 、261 地號持分二分之一之土地為原告
    所有，其上本有地上物（台北市○○街二九二號），而該地區為公共設施保留地
    ，地上物無法為保登記，該地區之地上物均屬違章建築，然原告對其上之地上物
    有所有權，則無所礙。（證物一）
六、原告於民國八十三年六月六日與被告古仲遠訂立土地租賃契約，為因應被告之需
    要，使該地上物有可為營業之門面，原告允許被告古某對原告所有之舊建物加建
    鐵皮屋，按理被告加建部分應於租約終止時拆除並返還土地於原告，唯被告之生
    財機具深埋地下，搬遷處理困難，需費不貲，為避免增加社會成本任意拆除，雙
    方遂約定於租期屆滿時，如被告不續約，原告即無償取得地上建物，並負清理責
    任；如是原告不續約，需給付被告壹佰萬（見租約第七條），唯此乃雙方均無違
    約，租期自然屆滿時之約定，與本案不符。本案乃被告有違約事由，遲付租金情
    事時，該整體建物權利之歸屬問題，此依租約第五條，雙方有合意解決之道。
七、依租賃契約第五條，於被告有遲付租金之違約事由下，原告可終止租約，被告古
    仲遠應即遷讓讓建物，即原告與被告古某雙方合意此時該建物所有權歸屬於原告
    。本案被告古某自八十四年十二月起，即無按時給付租金，原告雖有寬限催付，
    但被告無意清償，原告遂於八十八年一月三十日依租賃契約第五條終止租約，此
    時被告累積檕付之租金已達一九三萬，以每月租金六萬元計，相當於已遲付三十
    二個月的租金。故依私法自治、當事人意思自主，契約自由原則下，原告即得以
    此契約為請求權基礎，確認該建物為原告所有，並依民國七六七條，請求被告遷
    離，返還於原告。
八、而於本案繫屬中，被告古仲遠又於八十八年九月二十七日與被告丙○○訂立房屋
    租賃契約。然原告已於八十八年一月三十日終止與被告古某之土地租賃契約，並
    依契約取得地上物之所有權，且縱無此爭訟事實，原告與被告古某之土地租賃契
    約八十八年六月三十日已屆滿，無論如何，被告古某對該地上物及土地已無任何
    正當合法之權源；被告古某與被告徐某訂立之房屋租賃契約，依債權相對性原則
    ，對原告亦不生效力，原告雖已告知被告徐某此事實，被告徐某係爭標的仍續有
    興工及佔住行為，此無權占有侵及原告所有之權利，原告即以民法七六七條，訴
    請排除被告徐某之侵害，故追加被告徐某為共同被告。
九、原告以該係爭標的為原告所有，對否認原告所有權地位及無權占有系爭標的之被
    告古仲遠於八十八年四月，起訴確認原告對係爭標的所有權（唯附屬建物屬違章
    建築，故以事實上處分權為確認標的），訴請被告古某返還該標的於原告（案號
    八十八年度訴字第二一三三號）。
十、不料被告古仲遠於八十八年九月二十七日又與被告丙○○訂立該系爭建物之租賃
    契約，（證物二）原告雖已知被告丙○○，土地及建物為原告所有，且爭訟在案
    （證物一），唯被告徐某仍繼續對該標的為興工及佔住行為，此否認原告權利及
    無權占有之事實，使原告所有權受有侵害，有確認權益之必要，原告基於所有權
    依民法七六七條，請求現無權占有人被告徐某，停止其興工及佔住行為，將該標
    的返還於原告。
十一、然此事由發生於原告起訴後，故未將訴訟標的須合一確定之被告丙○○列為當
      事人，自應追加其為共同被告，為此依據民事訴訟法二五六條第四款狀請  鈞
      院鑑核，准予追加被告丙○○為共同被告，以符法紀。至其他應為陳述之事實
      及理由已於原起訴書內陳述，茲送達該追加被告訴狀繕本中，附原起訴書繕狀
      乙份，併此聲明。
參、證據：提出租約、存證信函、照片為證。
乙、被告古仲遠方面：未於言詞辯論期日到場，據其之前聲明及陳述略以：
壹、聲明：原告之訴及假執行之聲請均駁回。
貳、陳述：
  (一)原告自始至終皆委託周滿津先生代為處理簽約事宜，房租匯款並匯入周滿津先生
    帳戶。周滿津並兩次與本人洽談建築物購買事宜，且已達成協議，奈何原告出爾
    反爾而悔約，本人希望能當面與周滿津對質。
  (二)原告辯稱本人積欠房租屋租金一九三萬元，每月六萬租金已達三十二個月（即二
    年八個月），若是屬實，為何原告會拖延至今才提出告訴（因原告乙○○等人積
    欠本人數百萬元，一直無誠意償還。詳證物一）望原告能提出具體證據。
  (三)本人不同意追加被告丙○○，丙○○先生之責任由本人負擔。
丙、被告丙○○方面：未於最後言詞辯論期日到場，據其之前聲明及陳述略以：
壹、聲明：原告之訴及假執行之聲請均駁回。
貳、陳述：不知原告與古仲遠之間的糾紛，對原告所提照片不爭執，自八十八年九月
    底起就未再施工，但仍有物品置於現場。
    理    由
甲、程序方面：
一、按因情事變更，而以他項聲明代最初之聲明者，原告得為訴之追加，民事訴訟法
    第二百五十五條第一項第二款定有明文。原告以與被告古仲遠間之租約業已終止
    ，訴請被告應將置於租賃土地上物品遷移，並給付積欠租金及相當租金之損害金
    ，嗣以被告古仲遠於本件訴訟繫屬中，另將租賃土地上之建物出租被告丙○○，
    為此訴請追加被告丙○○應將置於租賃土地上物品遷移，經核與上開規定相符，
    原告為訴之追加，自應准許。
二、本件被告古仲遠、丙○○，未於最後言詞辯論期日到場，核無民事訴訟法第三百
    八十六條各款所列情形，爰依原告之聲請，由其一造辯論而為判決。
乙、得心證之理由：
一、原告主張與被告古仲遠就台北市○○區○○段二小段260、260-1、261地號之二
    分之一之土地定有租賃契約，被告古仲遠並於其上興築地上物（門牌號碼台北市
    ○○街二九二號），雙方並於租約第四條及第五條約定，租期自民國八十三年六
    月日起至民國八十八年六月三十日止，租金每月六萬元，租約提早到期時，原告
    立即收回土地及古仲遠於該土地興築之地上物，被告古仲遠自八十四年十二月一
    日起即未按月正常給付租金，遲付租金總額已逾二個月以上，原告於民國八十八
    年一月三十日向被告古仲遠表示提前終止租約，詎被告古仲遠又於八十八年九月
    二十七日與被告丙○○就系爭二九二號建物，訂立房屋租賃契約，被告丙○○對
    系爭二九二號建物，持續有興工及佔住行為之事實，業據原告提出與所述相符之
    租約、存證信函、照片為證，原告之主張為可採信。被告古仲遠辯稱已將房租匯
    款進入周滿津帳戶，並未舉證以實其說，自無足採。
二、從而，原告依兩造租約約定，訴請確認原告對台北市○○街二九二號地上物有事
    實上處分權，被告古仲遠、丙○○應將置於台北市○○街二九二號建物內之物品
    遷移，並將該建物返還於原告，被告古仲遠並應給付原告積欠租金壹佰玖拾參萬
    元，並自民國八十八年二月起至遷離台北市○○街二九二號建物日止，按月給付
    原告相當租金之損害金陸萬元，及自訴狀繕本送達翌日即八十八年十月十二日起
    至清償日止，按年息百分之五計算之利息，為有理由，應予准許。
三、假執行之宣告：
    原告陳明願供擔保，聲請宣告假執行，核無不合，爰酌定相當擔保金額准許之。
四、結論：原告之訴為有理由，依民事訴訟法第三百八十五條第一項前段、第七十八條
    、第八十五條第一項前段，第三百九十條第二項判決如主文。
中      華      民      國    八十九    年      三      月  二十一     日
                                            民事第五庭法      官  李慈惠
右為正本係照原本作成
如對本判決上訴，須於判決送達後廿日內向本院提出上訴狀
中      華       民      國   八十九    年      三      月  二十五     日


司法院資訊處製作；財團法人民間司法改革基金會備份。
